臺灣板橋地方法院交通事件裁定　　　　 96年度交聲字第951號
原處分機關　交通部公路總局臺北區監理所
異　議　人
即受處分人　甲○○
上列異議人因違反道路交通管理處罰條例案件，對於交通部公路
總局臺北區監理所於民國九十六年六月二十日以北監自裁字裁４
０－Ｖ00000000號（原舉發案號：屏東縣警察局九十六
年四月二十六日屏警交字第Ｖ00000000號）所為之裁決
處分，聲明異議，本院裁定如下：
    主  文
異議駁回。
    理  由
一、原處分意旨略以：異議人即受處分人甲○○於民國九十六年
    二月二十二日上午十時十六分許，駕駛車號ＤＹ－５１６１
    號自小客車，行經屏東縣恆春鎮○○路五百九十八號前路口
    ，因「支線道車不讓幹線道車先行」之違規，為屏東縣警察
    局恆春分局員警填製屏警交字第Ｖ00000000號違反
    道路交通管理事件通知單舉發，由原處分機關依道路交通管
    理處罰條例第四十五條第九款裁處罰鍰新臺幣（下同）六百
    元，並依同條例第六十三條第一項第一款（裁決書漏載第一
    項第一款）記違規點數一點。
二、聲明異議意旨略以：異議人於上開時間由墾丁國家公園管理
    處前之路口準備左轉至墾丁方向，該路口因只有閃黃燈無紅
    綠燈，故伊遵守交通規則在路口停車先看左方再看右方確定
    沒來車才通過路口左轉，當伊之車子慢慢行駛至雙向道之中
    心線，突然有車號ＰＴＡ－９５６號重型機車由墾丁向恆春
    方向疾駛而來，並騎乘在快車道上以時速大約七十公里之速
    度連煞車也沒有的情況下由左邊撞上來，接到警察認為本人
    沒有禮讓主幹道上之機車之罰單很是不合理，像禮讓主幹道
    先行這種無攝影機拍攝情況下由警察自由心證很難讓人信服
    云云。
三、按汽車行駛至交岔路口，其行進、轉彎，應遵守燈光號誌或
    交通警察之指示，若遇號誌故障而無交通指揮人員指揮之交
    岔路口，支線道車應暫停讓幹線道車先行。道路交通安全規
    則第一百零二條第一項第一、二款定有明文。又按閃光黃燈
    表示「警告」，車輛應減速接近，注意安全，小心通過；閃
    光紅燈表示「停車再開」，車輛應減速接近，先停止於交岔
    路口前，讓幹道車優先通行後認為安全時，方得續行，道路
    交通標誌標線號誌設置規則第二百一十一條第一項第一、二
    款分別定有明文。再按汽車駕駛人爭道行駛，有支線道車不
    讓幹線道車先行者，處六百元以上一千八百元以下罰鍰，道
    路交通管理處罰條例第四十五條第九款亦有規定。汽車駕駛
    人，有同條例第四十五條規者之情形者，除依原條款處罰鍰
    外，並予記違規點數一點，同條例第六十三條第一項第一款
    亦有明文。
四、經查：本件異議人於前揭肇事時間，係駕駛前揭自小客車沿
    墾丁路五百九十八號墾丁公園管理處由東往西方向行駛直行
    至肇事地點，而車牌號碼ＰＴＡ－９５６號重型機車則係沿
    墾丁路由南往本行駛至肇事地點，且肇事路口為三岔路口，
    有閃光號誌，運作正常，異議人所駕駛之前開自小客車為左
    轉彎車，其行向號誌為閃光紅燈，上開重型機車為直行車，
    其行向號誌為閃光黃燈，此為異議人所不否認，有屏東縣警
    察局道路交通事故談話紀錄表一份在卷可查，並有屏東縣警
    察局道路交通事故初步分析研判表，道路交通事故現場圖各
    一紙在卷可稽。據上，足認異議人確係在支線道上行駛，而
    上開重型機車則係在幹線道上行駛無誤，則依前揭規定，本
    件異議人行至肇事路口時，除應遵循閃光紅燈號誌之指示「
    停車再開」，車輛應減速接近，先停止於交岔路口前讓幹道
    車優先通行外，並應觀察幹道行車狀況，讓幹道車優先通行
    後認為安全時，方得繼續前行，亦即該路口之路權屬於幹道
    車所有，不因支道車是否先停車再開或是否駛至中心線而有
    不同。惟查，依車號ＰＴＡ－９５６號重型機車駕駛人吳進
    來指稱，其當時車速約時速四十五公里，到達路口前就已經
    看到異議人在路口右側上方正往西開下來，其認為異議人應
    該會讓其先行，但異議人沒有停車而直接開過來，其要煞車
    時已來不及而撞擊等情（屏東縣警察局道路交通事故談話紀
    錄表），異議人顯然並未依規定於閃紅燈前停車再開並禮讓
    幹道車，違規事實極為明顯；即令依異議人於警詢時所稱：
    當時伊有看見上開重型機車，對方在伊左側約五十公尺處的
    快車道上直行，伊就要趕快穿越路口趕快左轉，但是對方沒
    有煞車就直接撞擊過來等情（同前談話紀錄表），異議人固
    自稱在上開路口曾先停車再開，惟既自承已發現吳進來自五
    十公尺處接近，自應禮讓其先行；縱依異議人指稱吳進來當
    時車速約時速七十公里乙節，依異議人所指吳進來車速計算
    為秒速約十九點四公尺，以五十公尺之距離度量，異議人亦
    有近三秒之反應時間，足以認知幹道有來車接近並應依交通
    規則暫停禮讓之情事，而異議人自稱當時車速僅為時速十公
    里，若確有停車禮讓之舉，當有充分餘裕立即將汽車煞停，
    是異議人辯稱因猝不及防而肇事云云，並無可信。從而，異
    議人違反前揭交通安全規則，已屬灼然，空言辯稱舉發員警
    係依自由心證掣單舉發，要屬無據。原處分機關依道路交通
    管理處罰條例第四十五條第九款、第六十三條第一項第一款
    之規定，裁處罰鍰六百元，並記違規點數一點，於法並無不
    合，本件異議為無理由，應予駁回。
五、依道路交通管理處罰條例第87條第2 項，道路交通案件處理
    辦法第19條，裁定如主文
中　　華　　民　　國　　96　　年　　10　　月　　5 　　日
                     交通法庭  法  官  王偉光
以上正本證明與原本無異。
如不服本裁定，應於裁定送達後5日內向本院提出抗告狀。
                               書記官  陳怡君
中　　華　　民　　國　　96　　年　　10　　月　　5 　　日
